【裁判字號】    91,訴,577
【裁判日期】    920722
【裁判案由】    違反槍砲彈藥刀械管制條例等
【裁判全文】
臺灣嘉義地方法院刑事判決                          九十一年度訴字第五七七號
    公  訴  人  臺灣嘉義地方法院檢察署檢察官
    被      告  甲○○
右列被告因違反槍砲彈藥刀械管制條例等案件，經檢察官提起公訴（九十一年度偵字
第六一三五號），本院判決如左：
    主  文
甲○○未經許可寄藏可發射子彈具有殺傷力之改造手槍，處有期徒刑壹年肆月，併科
罰金新臺幣伍萬元，罰金如易服勞役，以新臺幣玖佰元即銀元佰元折算壹日，扣案
如附表編號一、二所示之改造玩具手槍壹把（含彈匣）及改造子彈貳顆，均沒收；又
因過失傷害人，處有期徒刑陸月；應執行有期徒刑壹年玖月，併科罰金新臺幣伍萬元
，罰金如易服勞役，以新臺幣玖佰元即銀元佰元折算壹日，扣案如附表編號一、二
所示之改造玩具手槍壹把（含彈匣）及改造子彈貳顆，均沒收。
    事  實
一、甲○○明知可發射子彈具有殺傷力之改造玩具手槍、子彈分別屬於槍砲彈藥刀械
  管制條例所列管之槍砲、彈藥，未經許可，不得寄藏，竟於民國九十一年六月中
    旬某日，在嘉義縣大林鎮○○里○○街六０號三樓住處，收受綽號「空樹」真實
    姓名年籍不詳之成年男子未經許可所持有具有殺傷力仿ＢＥＲＥＴＴＡ廠半自動
    手槍製造之改造玩具手槍一把（含彈匣，槍枝管制編號為：000000000
    0號），及供上述手槍用具殺傷力之子彈四發，未經許可予以寄藏。迄九十一年
    八月二十三日上午十一時許，甲○○攜帶前開槍彈，前往嘉義縣大林鎮○○里○
    ○街二十三之七號「曄偉洗衣店」，向友人丙○○炫示把玩，而於同日下午三時
    至四時許之間，甲○○在丙○○身旁把玩該槍彈之際，該槍不慎走火擊發子彈一
    顆，子彈擊中當時正趴在櫃檯上之丙○○頭部左側，致丙○○因此而受有槍擊傷
    及頭顱骨骨折、腦出血、腦室內出血等傷害，甲○○見狀心生畏懼隨即攜上開槍
    、彈逃離現場。嗣甲○○自知無法藏匿，乃於同年九月五日，向嘉義縣警察局民
    雄分局投案，並報繳如附表編號一、二、三所示之改造玩具手槍一把（含彈匣）
    及改造子彈三顆（原有四顆，因不慎擊發一顆擊中丙○○後，剩三顆，再於鑑定
    時試射一發，尚餘二發），始偵知上情。
二、案經嘉義縣警察局民雄分局報請及丙○○訴由臺灣嘉義地方法院檢察署檢察官偵
    查起訴。
    理  由
一、訊據被告甲○○對於右揭犯罪事實除辯稱伊係於九十一年八月二十三日始知道姓
    名年籍不詳綽號「空樹」之成年男子於九十一年六月中旬交予伊之東西係槍、彈
    云云外，餘均據其迭次於警訊、偵查中及本院審理時坦承不諱，核與告訴人丙○
    ○之父親乙○○迭於警訊、偵查中及本院調查時指述告訴人確遭被告以上開槍、
    彈擊傷頭部乙情相符，並有如附表編號一、二、三所示之改造玩具手槍一把（含
    彈匣）及改造子彈三顆等物扣案及前開扣案物品照片、槍擊現場照片、診斷證明
    書附卷可稽（見本院卷第二一頁扣押物品清單、警卷第一七至二二頁、偵查卷第
    三九至五八頁、七六至八五頁、一三三頁）。而上發扣案物品經鑑定後，其鑑定
    結果分別見如附表所示，認均具有殺傷力，且屬於槍砲彈藥刀械管制條例所列其
    他可發射子彈具有殺傷力之槍枝、子彈，有內政部警政署刑事警察局九十一年十
    月十四日刑鑑字第○九一○二四四○六八號鑑定書一份在卷可稽（見偵查卷第八
    九頁）；又被告因不慎致持上開屬於槍砲彈藥刀械管制條例所列其他可發射子彈
    具有殺傷力之槍枝、子彈將告訴人擊傷，因而致告訴人受有槍擊傷及頭顱骨骨折
    、腦出血、腦室內出血等傷害，足見告訴人之受傷，與被告之過失行為間有相當
    因果關係，亦屬明確，是被告此部分之自白核與事實相符，足以採信。至被告上
    開辯稱部分，經查，被告既自承於九十一年六月中旬自姓名年籍不詳綽號「空樹
    」之成年男子收受一手提袋（內有上開槍、彈），並將上開手提袋放置其上開住
    處客廳之櫥櫃內，則參以被告迭次於警訊、偵查中本院審理時均無法提供該名綽
    號「空樹」成年男子之真實姓名、年籍、住處供本院調查，是被告與該名綽號「
    空樹」之成年男子應不甚熟識，則被告既與該綽號「空樹」之成年男子不甚熟識
    之情下，焉有可能自收受上開槍、彈逾二個月後（即自九十一年六月中旬起至同
    年八月二十三日本件案發止），始於九十一年八月二十三日首次將該手提袋打開
    查看，而任姓名年籍不詳綽號「空樹」之成年男子放置不明物品於其住處，而自
    行承擔可能觸犯刑事責任之風險，顯與常情有違，足見被告上開辯稱，要屬避重
    就輕之詞，且與實情不符，尚難憑信。從而，本件事證明確，被告違反槍砲彈藥
    刀械管制條例及過失傷害之犯行，均洵堪認定。
二、核被告甲○○所為，係犯槍砲彈藥刀械管制條例第十一條第四項之未經許可寄藏
    其他可發射子彈具有殺傷力之槍枝罪、同條例第十二條第四項之未經許可寄藏子
    彈罪。按毀敗一目或二目之視能者為重傷，刑法第十條第四項第一款定有明文，
    查被告於九十一年八月二十三日以上開扣案之槍、彈不慎將告訴人丙○○擊傷，
    因而致告訴人受有槍擊傷及頭顱骨骨折、腦出血、腦室內出血等傷害，經送財團
    法人佛教慈濟綜合醫院大林分院急救，同日即施行緊急開顱手術，血塊清除，清
    創，子彈摘除及腦室外導管引流手術，術後入加護中心治療，同年八月三十日轉
    一般病房，同年九月二日出院，出院時意識清醒，四肢活動正常。嗣於同年九月
    二十四日至財團法人臺灣基督教門諾會醫院神經外科門診就診，並主訴左側頭部
    槍傷術後，當時告訴人雖反應較遲鈍，視野偏盲，記憶障礙，左側顳部顱骨缺損
    ，但呈意識清楚，語言能力可，四肢活動及行動可，未曾主訴嗅覺、味覺、聽力
    等異常；又告訴人於同年九月二十四日由該院神經外科轉至眼科，就腦部子彈槍
    傷之後遺症的視力問題做進一步檢查，雖視野檢查明顯可見雙眼右側同側半盲，
    且視野之缺損已達政府之身心障礙中之視覺障礙的重要程度，惟當時右眼視力壹
    點零，左眼視力零點陸，均無雙眼全盲之程度等情，分別有財團法人佛教慈濟綜
    合醫院大林分院九十二年五月十四日（九十二）慈醫大林文字第○○○四三六號
    函，及財團法人臺灣基督教門諾會醫院九十二年六月二十三日基門醫勝字第九二
    －七七四七號函各一份在卷可按（見本院卷第六三、七八頁），則告訴人所受之
    傷害尚未達重傷之程度至明，是被告不慎擊傷告訴人，核其所為，係犯刑法第二
    百八十四條第一項前段之過失傷害罪，公訴人論以同法第二百八十四條第一項後
    段之過失致重傷罪，尚有未洽，惟其基本事實同一，本院自應予以審理，並變更
    其起訴法條。又公訴人就被告所犯槍砲彈藥刀械管制條例第十一條第四項之罪，
    並未敘明究係持有、寄藏或意圖販賣而陳列之罪，尚有未洽，惟起訴書之犯罪事
    實已明載被告係寄藏姓名年籍不詳綽號「空樹」之成年男子所持有之上開槍、彈
    ，且所犯法條復無錯誤，是本院自無依刑事訴訟法第三百條規定變更起訴法條之
    必要，附此敘明。又被告同時寄藏前揭改造子彈四顆，係一故意行為侵害一法益
    ，屬單純一罪。被告以一寄藏行為，同時寄藏前揭槍、彈，觸犯構成要件不相同
    之罪名，為想像競合犯，應從一重之未經許可寄藏其他可發射子彈具有殺傷力之
    槍枝罪論處。被告所犯上開未經許可寄藏其他可發射子彈具有殺傷力之槍枝罪與
    過失傷害罪之間，犯意各別，行為互殊，應予分論併罰。按槍砲彈藥刀械管制條
    例第十八條第一項係規定自首之情形，並依其是否已將槍械、彈藥移轉他人持有
    ，而分別規定未經移轉持有者，應報繳其持有之全部槍械、彈藥；已移轉持有者
    ，應據實供述全部槍械、彈藥之來源或去向，並因而查獲，始能減免其刑。第四
    項係規定自白之情形，必須於偵查或審判中自白，並供述全部槍械、彈藥之來源
    及去向，因而查獲或因而防止重大危害治安事件之發生者，始能減免其刑。第四
    項既謂「並」供述全部槍砲、彈藥、刀械之來源「及」「去向」，自係指已將槍
    械、彈藥移轉與他人持有之情形而言，不包括仍為自己持有之情形在內，此觀同
    條第一項後段係指已移轉他人持有之情形始有「去向」可明。被告於案發後未移
    轉持有槍彈，復未供述「空樹」之真實姓名年籍以資查證，尚無依該條例第四項
    減免其刑之餘地，附此敘明。爰審酌被告素行、智識程度、犯罪之動機、目的、
    手段、生活狀況、非法寄藏前揭槍、彈影響社會治安、進而不慎肇事、復未與告
    訴人達成和解，惟坦承大部犯行，尚有具體悔過之態度等一切情狀，量處如主文
    所示之刑，並定其應執行刑及就科處罰金部分諭知易服勞役之折算標準，以資懲
    儆。
三、扣案如附表編號一、二所示之改造玩具手槍一把（含彈匣）及改造子彈二顆，皆
    具殺傷力，均為違禁物，應依刑法第三十八條第一項第一款規定宣告沒收。又按
    物之能否沒收，應以裁判時為準。本案判決時，如附表編號三之改造子彈一顆（
    僅餘彈頭、彈殼），經送鑑實際試射，雖皆認具殺傷力，惟該等試射所餘之物，
    已喪失子彈效用，不再具有殺傷力，不屬於違禁物，自無庸宣告沒收；另被告不
    慎擊發將告訴人丙○○擊傷之子彈一顆，該子彈之彈殼一顆於本件案發後業經被
    告丟棄於嘉義縣大林鎮某處之大排水溝內乙情，業據被告供承在卷（見偵查卷第
    一○八頁），與自告訴人頭部取出該子彈之彈頭一顆，同屬已喪失子彈效用，不
    再具有殺傷力之物，非屬違禁物，亦不為沒收之諭知，均併此敘明。
據上論斷，應依刑事訴訟法第二百九十九條第一項前段、第三百條，槍砲彈藥刀械管
制條例第十一條第四項、第十二條第四項，刑法第十一條前段、第二百八十四條第一
項前段、第五十五條、第五十一條第五款、第四十二條第二項、第三十八條第一項第
一款，罰金罰鍰提高標準條例第一條前段、第二條，現行法規所定貨幣單位折算新台
幣條例第二條，判決如主文。
本案經檢察官周欣潔到庭執行職務。
中      華      民      國    九十二    年      七      月    二十二    日
                                  臺灣嘉義地方法院刑事第一庭
                                      法  官  黃  仁  勇
右正本證明與原本無異。
如不服本判決，應於判決送達後十日內向本院提出上訴狀( 應附繕本 )。告訴人或被
害人如對於本判決不服者，應具備理由請求檢察官上訴，其上訴期間之計算係以檢察
官收受判決正本之日期為準。
中      華      民      國    九十二    年      七      月    二十二    日
                                      書記官  呂  權  芳
附錄本案論罪科刑法條全文：
(1)槍砲彈藥刀械管制條例第十一條：
未經許可，製造、販賣或運輸第四條第一項第一款所稱其他可發射金屬或子彈具有殺
傷力之各式槍砲者，處五年以上有期徒刑，併科新臺幣一千萬元以下罰金。
未經許可，轉讓、出租或出借前項所列槍砲者，處三年以上十年以下有期徒刑，併科
新臺幣七百萬元以下罰金。
意圖供自己或他人犯罪之用，而犯前二項之罪者，處無期徒刑或七年以上有期徒刑，
併科新臺幣一千萬元以下罰金。
未經許可，持有、寄藏或意圖販賣而陳列第一項所列槍砲者，處一年以上七年以下有
期徒刑，併科新臺幣七百萬元以下罰金。
第一項至第三項之未遂犯罰之。
(2)槍砲彈藥刀械管制條例第十二條：
未經許可，製造、販賣或運輸子彈者，處一年以上七年以下有期徒刑，併科新台幣五
百萬元以下罰金。
未經許可，轉讓、出租或出借子彈者，處六月以上五年以下有期徒刑，併科新台幣三
百萬元以下罰金。
意圖供自己或他人犯罪之用，而犯前二項之罪者，處三年以上十年以下有期徒刑，併
科新台幣七百萬元以下罰金。
未經許可，持有、寄藏或意圖販賣而陳列子彈者，處五年以下有期徒刑，併科新台幣
三百萬元以下罰金。
第一項至第三項之未遂犯罰之。
(3)刑法第二百八十四條：
因過失傷害人者，處六月以下有期徒刑、拘役或五百元以下罰金，致重傷者，處一年
以下有期徒刑、拘役或五百元以下罰金。
從事業務之人，因業務上之過失傷害人者，處一年以下有期徒刑、拘役或一千元以下
罰金，致重傷者，處三年以下有期徒刑、拘役或二千元以下罰金。
附表：
┌──┬───────┬─────────────────────────┐
│編號│槍彈          │鑑定文號及鑑定結果                                │
├──┼───────┼─────────────────────────┤
│一  │改造玩具手槍一│一、文號：內政部警政署刑事警察局九十一年十月十四日│
│    │把（含彈匣，槍│    刑鑑字第○九一○二四四○六八號函（見偵查卷第八│
│    │枝管制編號1102│    九頁）。                                      │
│    │020528號）。  │二、鑑定結果：係仿BERETTA廠半自動手槍製造之金屬玩 │
│    │              │    具手槍換裝土造金屬槍管及土造金屬滑套而成，機械│
│    │              │    性能良好，可擊發適用子彈，認具殺傷力。        │
├──┼───────┼─────────────────────────┤
│二  │改造子彈二顆  │一、文號：同前刑鑑字第○九一○二四四○六八號函（見│
│    │              │    偵查卷第八九頁）。                            │
│    │              │二、認均係土造金屬彈殼加裝直徑約8．9mm金屬彈頭而成│
│    │              │    之土造子彈，試射壹顆，可擊發，認具殺傷力。    │
├──┼───────┼─────────────────────────┤
│三  │改造子彈一顆  │一、文號：同前刑鑑字第○九一○二四四○六八號函（見│
│    │              │    偵查卷第八九頁）。                            │
│    │              │二、認係土造金屬彈殼加裝直徑約8．9mm金屬彈頭而成之│
│    │              │    土造子彈，試射壹顆，可擊發，認具殺傷力。      │
└──┴───────┴─────────────────────────┘


司法院資訊處製作；財團法人民間司法改革基金會備份。
